最高法院刑事判決　　　　　　一○○年度台上字第五○九○號
上　訴　人　賴火諒
上列上訴人因違反毒品危害防制條例案件，不服台灣高等法院台
中分院中華民國一○○年六月二十四日第二審判決（一○○年度
上訴字第一二八一號，起訴案號：台灣彰化地方法院檢察署一○
○年度毒偵字第五九號），提起上訴，本院判決如下：
    主  文
上訴駁回。
    理  由
按刑事訴訟法第三百七十七條規定，上訴於第三審法院，非以判
決違背法令為理由，不得為之。是提起第三審上訴，應以原判決
違背法令為理由，係屬法定要件。如果上訴理由書狀並未依據卷
內訴訟資料，具體指摘原判決不適用何種法則或如何適用不當，
或所指摘原判決違法情事，顯與法律規定得為第三審上訴理由之
違法情形，不相適合時，均應認其上訴為違背法律上之程式，予
以駁回。上訴人賴火諒上訴意旨略以：上訴人早已深具悔意，前
往醫院求診並以美沙冬解除毒害，因胸部疼痛難耐，方繼續施用
第一級毒品海洛因，不知已罹患肺結核，而上訴人施用毒品係戕
害自己身體，無破壞社會秩序、侵害他人權益之情事，且坦承犯
行，請求給予自新機會，從輕量刑云云。按刑事訴訟法第三百五
十條第一項、第三百六十一條第二項規定，不服地方法院之第一
審判決而上訴者，須提出上訴書狀，並應敘述具體理由，此為上
訴必備之程式。違者，第二審法院應依同法第三百六十七條前段
之規定，以判決駁回之。又現行刑事訴訟之第二審上訴採覆審制
，除對法律適用違誤之救濟，並兼及事實認定之糾錯。是提起第
二審上訴，旨在請求第二審法院撤銷、變更不當或違法之第一審
判決，以實現個案救濟。苟上訴書狀僅以抽象、空泛或籠統之詞
，指摘第一審判決之認定事實、適用法律或量刑有不當、違法等
情形，或所執之事由與卷內資料綜合研析後，客觀上顯不足辨明
第一審判決有不當或違法等瑕疵存在。縱經第二審法院審理，亦
無從據以撤銷或變更第一審判決以達第二審上訴之目的，即難謂
已在上訴書狀敘述具體理由而合於法律上之程式。本件第一審判
決論上訴人以施用第一級毒品，累犯罪刑，併為相關從刑之諭知
。上訴人不服第一審判決，於所提刑事上訴理由狀略謂：伊有二
個孩子需要照顧，而孩子正值求學階段，尤以國中、高中需要很
大之開銷費用，且伊離婚、雙親俱已往生，孩子所有經濟、教育
費用皆由伊負擔，懇請從輕量刑，使有自新機會等語（原審卷第
四頁）。然原判決就第一審論上訴人以施用第一級毒品之罪，累
犯，量處有期徒刑一年，併為相關從刑之諭知，量刑並無違背罪
刑相當原則或比例原則，上訴人以第一審判決量刑過重為違法，
所為指摘如何未符合具體理由之要件，應認其不合法律上之程式
，駁回上訴人在第二審之上訴，業於理由內逐一論述綦詳（原判
決理由三(二)）。所為論述及說明，核無適用法則不當或理由不備
等違法情形存在。上訴意旨就原判決已詳為說明之事項，執其個
人之見解，未依卷證資料恣意指摘原判決違法，自非合法之第三
審上訴理由。衡以上述之說明，應認其上訴違背法律上之程式，
予以駁回。
據上論結，應依刑事訴訟法第三百九十五條前段，判決如主文。
中    華    民    國  一○○  年    九    月   十五   日
                      最高法院刑事第九庭
                          審判長法官  黃  一  鑫  
                                法官  張  春  福  
                                法官  林  勤  純  
                                法官  李  錦  樑  
                                法官  宋  明  中  
本件正本證明與原本無異
                                      書  記  官  
中    華    民    國  一○○  年    九    月  二十二  日
                                                      Q